臺灣臺中地方法院民事判決　　　　　　 100年度訴字第2714號
原　　　告　葉麗梅
被　　　告　紀朝景
　　　　　　紀林
上列當事人間代位終止借名契約關係事件，本院於民國100年11
月22日言詞辯論終結，判決如下：
    主  文
原告之訴及假執行之聲請均駁回。
訴訟費用由原告負擔。
    事實及理由
一、原告起訴主張：被告紀林為被告紀朝景之母，而原告與被
    告紀朝景原為夫妻關係，兩人於民國（下同）95年6月間兩
    願離婚，關於其等所生未成年子女紀○翔權利義務之行使
    或負擔，本院95年度監字第92號民事裁定乃裁定由原告任之
    ，且被告紀朝景並應自95年6月1日起至未成年子女紀○翔成
    年之日止，按月於每月1日給付原告關於其等所生未成年子
    女紀○翔之扶養費新台幣（下同）12,000元，如遲誤一期履
    行者，其後之給付視為亦已到期。然被告紀朝景自95年8月1
    日以後即未再給付上開扶養費，是被告紀朝景現應給付原告
    全部之扶養費1,704,000元。惟原告發現被告紀朝景早已事
    先脫產且其明白承認，原告因認被告紀朝景可能利用被告紀
    林之帳戶而行脫產之實。又因被告紀朝景於另案（鈞院
    100 年度訴字第1011號）陳述其於95年7、8月間，將存在臺
    中市龍井區龍津郵局之100萬元定存解約（下稱系爭定存單
    ），以作為生意周轉金，而依郵局定存解約手續，必須本人
    親至郵局辦理解約後，由郵局將定存金轉入該存戶之郵局帳
    戶後，再由存戶領出或存入其他帳戶或直接匯出。而被告紀
    朝景為避免原告之查封，因而借用其母親即被告紀林之龍
    井龍津郵局、龍井農會龍津分部兩個帳戶，將該定存解約之
    100萬元直接匯入被告紀林之上述帳戶內，或於定存解約
    後，在當時之現場直接交給被告紀林辦理定存，而存入被
    告紀林之帳戶內。本件被告紀朝景積欠原告1,704,00元之
    扶養費，且已遲延給付，故其借用其母親即被告紀林之帳
    戶，二人應屬於借名關係之類似委任契約。而原告為被告紀
    朝景之債權人，為保全債權之必要，自得代位被告紀朝景終
    止其與被告紀林之借名契約關係，爰依民法第242條之規
    定，提起本件訴訟。並聲明：被告紀林應將100萬元返還
    被告紀朝景後，再由原告受領，及自起訴狀繕本送達翌日起
    至清償日止，按週年利率百分之五計算之利息。並願供擔保
    ，請准宣告假執行。
二、被告二人則以：被告紀朝景並無脫產之行為，原告所提出之
    系爭定存單雖是被告紀朝景之定存單，惟當時乃係因被告紀
    朝景為了要爭取未成年子女紀○翔之監護權，而向母親即被
    告紀林借貸100萬元之資金，由被告紀林先將其所有之
    郵政定期儲金存單解約後，再將資金轉到被告紀朝景之名下
    ，改以被告紀朝景之名義開立系爭定存單。後來被告紀朝景
    即將系爭定存單解約，將該金額返還母親即被告紀林，被
    告二人並無脫產行為等語資為抗辯。並聲明：原告之訴及其
    假執行之聲請均駁回。如受不利判決，被告願供擔保，請准
    宣告免為假執行。
三、本院之判斷：
(一)、原告主張被告紀林為被告紀朝景之母，而原告與被告紀朝
    景原為夫妻關係，兩人於95年6月間兩願離婚，而關於其等
    所生未成年子女紀○翔權利義務之行使或負擔，本院95年度
    監字第92號民事裁定乃裁定由原告任之，且被告紀朝景並應
    自95年6月1日起至未成年子女紀○翔成年之日止，按月於每
    月1日給付原告關於其等所生未成年子女紀○翔之扶養費12,
    000元，如遲誤一期履行者，其後之給付視為亦已到期，然
    被告紀朝景自95年8月1日以後即未再給付，是被告紀朝景積
    欠原告全部之扶養費一百餘萬元等情。及被告紀朝景名下曾
    有一筆本金100萬元之系爭定存單（存款日期95年6月9日，
    到期日期96年6月9日），被告紀朝景並於95年9月29日，將
    系爭定存單解約後將款項交予紀林，改存被告紀林名義
    之定存單等情，有原告提出之被告二人戶籍謄本、郵政定期
    儲金存單影本、本院95年度監字第92號暨證明確定書等件，
    及本院向中華郵政股份有限公司豐原郵局調取之被告紀朝景
    、被告紀林郵局存簿及定期儲金交易明細等件在卷可稽，
    堪信屬實。
(二)、按當事人主張有利於己之事實者，就其事實有舉證之責任，
    民事訴訟法第277條前段定有明文。次按「民事訴訟如係由
    原告主張權利者，應先由原告負舉證之責，若原告先不能舉
    證，以證實自己主張之事實為真實，則被告就其抗辯事實即
    令不能舉證，或其所舉證據尚有疵累，亦應駁回原告之請求
    」，最高法院著有17年度上字第917號判例可資參照。查本
    件原告主張，固據其提出系爭定存單影本、錄音譯文及本院
    100年度1011號準備程序筆錄影本等件為證。惟上開證據均
    尚無從遽認原告主張被告紀朝景借用其母親即被告紀林之
    帳戶，二人應屬於借名關係之類似委任契約為真。雖被告紀
    朝景名下確曾有一筆本金100萬元之系爭定存單，被告紀朝
    景並於95年9月29日，將上開定存單解約後將款項交予紀林
    ，改存被告紀林名義之定存單，惟對此被告辯稱被告紀
    朝景當時之所以會開戶系爭定存單，乃係因被告紀朝景為了
    要與原告爭取未成年子女紀○翔之監護權，而向母親即被告
    紀林借貸100萬元之資金，由被告紀林先將其所有之郵
    政定期儲金存單解約後，再將資金轉到被告紀朝景之名下，
    改以被告紀朝景之名義開立郵政定期儲金存單，後來被告紀
    朝景即將該郵政定期儲金存單解約，將該金額返還母親即被
    告紀林等語，核與本院向中華郵政股份有限公司豐原郵局
    調取之被告紀朝景、被告紀林郵局存簿及定期儲金交易明
    細中顯示，被告紀林確有於95年6月9日先將其於95年6月4
    日開戶之一筆100萬元定存單解約提款，同日被告紀朝景即
    以其名義開戶系爭定存單，嗣後被告紀朝景於95年9月29日
    將系爭定存單解約提出，同日被告紀林即又以其名義開戶
    存入100萬元定存單相符（見本院卷第49至62頁），足見被
    告上開所辯應屬非虛。稽以本院95年度監字第92號乃於95年
    11月8日裁定而於同年月30日確定，時序已在被告紀林於9
    5年6月9日將其原本之100萬元定存單解約，同日被告紀朝景
    開戶系爭定存單；以及被告紀朝景於95年9月29日將系爭定
    存單解約，同日被告紀林又開戶100萬元定存單之後。再
    參以被告紀林上開金額來往，均以開戶一年期定存單方式
    為之，衡以被告紀朝景為從事鞋行買賣之人，生意往來所需
    者通常為得快速週轉流動之資金，就常情而論，當難會以存
    一年期定存之方式借用他人帳戶或為脫產行為。故而，本件
    原告主張實乏確切證據證明，要難信屬為真。
三、綜上所述，本件原告之主張缺乏確切事證證明，難認有據。
    從而，原告主張其為被告紀朝景之債權人，為保全債權之必
    要，依民法第242條之規定，請求被告紀林應將100萬元返
    還被告紀朝景後，再由原告受領，及自起訴狀繕本送達翌日
    起至清償日止，按週年利率百分之五計算之利息，為無理由
    ，應予駁回，又其訴既經駁回，其假執行之聲請即失所依據
    ，併予駁回。
四、本件判決之基礎已臻明確，兩造其餘攻擊防禦方法及舉證，
    核與判決無影響，爰不另一一論述，併此敘明。
五、訴訟費用負擔之依據：民事訴訟法第78條。
中    華    民    國   100    年    12    月    13    日
                  民事第一庭          法  官  洪堯讚
一、右為正本係照原本作成。
二、如不服本判決，應於判決送達後20日內，向本院提出上訴狀
    （須按他造當事人之人數附繕本），如委任律師提起上訴者
    ，應一併繳納上訴審裁判費。
三、提起上訴，應以上訴狀表明(一)對於第一審判決不服之程度，
    及應如何廢棄或變更之聲明，(二)上訴理由（民事訴訟法第
    441條第1項第3款、第4款），提出於第一審法院。
中    華    民    國   100    年    12    月    14    日
                                      書記官  陳貴卿